臺灣臺南地方法院刑事判決　　　　　　　　　　　　　九十一年度交訴字第九七號
　　公　訴　人　臺灣台南地方法院檢察署檢察官
　　被　　　告　甲○○
右列被告因過失致死案件，經檢察官提起公訴（九十一年度偵字第三二二二號），本
院判決如左：
    主  文
甲○○從事業務之人，因業務上之過失致人於死，累犯，處有期徒刑陸月，如易科罰
金，以佰元折算壹日。
    事  實
一、甲○○曾於民國八十六年間因違反藥事法案件，經本院判處有期徒刑四月，如易
    科罰金以三百元折算一日確定，並於八十七年一月五日易科罰金執行完畢，猶不
    知警惕，其自九十年四月起即在光泉食品股份有限公司擔任送貨司機，為從事駕
    駛業務之人，其於九十一年二月二十八日晚上八時三十分許，駕駛車號３Ｍ─７
    ５０８號（起訴書誤植為三Ｍ─一五０八號）自小客車，沿台南縣善化鎮○○路
    由東往西方向行駛，行至建國路與中正路之設有閃光號誌交岔路口時，本應注意
    該路段限速四十公里，不得超速行駛且汽車行駛時，駕駛人應注意車前狀況，並
    隨時採取必要之安全措施，及汽車行駛至交岔路口，其行進、轉彎，應遵守燈光
    號誌之指示且閃光黃燈表示警告，車輛應減速接近，注意安全，小心通過，而依
    當時情形，客觀上又無不能注意之情事，其能注意竟疏於注意其行向號誌為閃光
    黃燈之警告及車前狀況，未減速慢行仍以時速六十至七十公里之速度超速急馳，
    適有洪南防騎駛車號ＫＨ５─８９０號重型機車，沿中正路由南向北行駛而至，
    洪南防本應注意機車行駛至交岔路口，其行進、轉彎，應遵守燈光號誌之指示及
    閃光紅燈表示停車再開，車輛應減速接近，先停止於交岔路口前，讓幹道車優先
    通行後認為安全時，方得續行，而其行向號誌為閃光紅燈，為支線道，應暫停讓
    幹道車先行，而依當時情形，客觀上又無不能注意之情事，其能注意竟亦疏於注
    意，未暫停讓建國路之甲○○幹線道車先行仍逕自行駛，致與甲○○所駕駛之上
    開自小客車在該交岔路口發生碰撞，洪南防因之人車倒地，受有顱內出血併血胸
    及頭胸腹撞傷多發性骨折，經送醫急救後，仍延至翌日（三月一日）上午十一時
    許不治死亡。車禍事故發生後，甲○○先以電話向一一九報案，經台南縣警察局
    善化分局善化派出所員警乙○○據報到場處理時，甲○○並在場向員警表示其為
    駕駛人而自首犯行，接受裁判。
二、案經臺灣台南地方法院檢察署檢察官相驗後自動檢舉偵查起訴。
    理  由
一、訊據被告甲○○對於右開時、地駕駛前揭自小客車發生碰撞車禍，致被害人洪南
    防死亡之事實均坦承不諱，並有台南縣警察局道路交通事故調查報告表一紙、交
    通事故現場照片六幀在卷可資佐證。又被害人洪南防係因本件車禍死亡，亦經臺
    灣台南地方法院檢察署檢察官督同檢驗員相驗明確，並製有勘驗筆錄、驗斷書及
    相驗屍體證明書等附卷可憑。按行車速度，依標誌或標線之規定；汽車（均含機
    車）行駛時，駕駛人應注意車前狀況，並隨時採取必要之安全措施；汽車行駛至
    交岔路口，其行進、轉彎，應遵守燈光號誌之指示，道路交通安全規則第九十三
    條第一項、第九十四條第三項、第一百零二條第一項第一款分別定有明文。次按
    交岔路口未達設置行車管制號誌之標準，得於幹道設置閃光黃燈，於支道設置閃
    光紅燈；閃光黃燈表示警告，車輛應減速接近，注意安全，小心通過；閃光紅燈
    表示停車再開，車輛應減速接近，先停止於交岔路口前，讓幹道車優先通行後認
    為安全時，方得續行，道路交通標誌標線號誌設置規則第二百二十九條第四項第
    二款、第二百十一條第一項第一款、第二款亦分別規定甚明。查被告及被害人既
    有經合法考領駕照，俱為有駕駛經驗之人，對於上開交通安全規則自知之甚稔，
    為其等應注意之事項，而肇事當時係天候晴朗、夜間無照明、柏油路面、四線道
    、標線清晰、有快慢車道劃分、閃光號誌交岔路口、路面乾燥無缺陷、無障礙物
    、視距良好、限速四十公里，有前開道路交通事故調查報告表載明可考，據此判
    斷，足見依當時狀況被告及被害人洪南防客觀上並無不能注意之情狀，而本件肇
    事地點係位於台南縣建國路與中正路之設有閃光號誌交岔路口，其中建國路之行
    向號誌為閃光黃燈，為幹線道；中正路之行向號誌為閃光紅燈，為支線道，是被
    告甲○○應注意且能注意該路段限速四十公里且其行向為閃光黃燈，竟疏未注意
    車前狀況及閃光號誌之警告，未減速慢行仍以時速六十至七十公里之速度超速急
    馳，而被害人洪南防亦應注意且能注意其行向為支線道，竟未暫停讓建國路之被
    告幹線道車先行仍逕自行駛，致與甲○○所駕駛之上開自小客車發生撞擊而人車
    倒地，被害人洪南防並因之死亡，被告及被害人洪南防本身均有違前開規定之注
    意義務，其二人均顯有過失，臺灣省台南區車輛行車事故鑑定委員會亦同此認定
    ，並鑑定被告與被害人同為肇事原因，有該委員會南鑑字第九一０四六八號鑑定
    意見書在卷可憑。雖被害人洪南防亦與有過失，然本件車禍既係被告之過失併合
    而發生，仍不能因此即解免被告之過失罪責。末按從事業務之人，就一定危險認
    識之能力較一般常人為高，故課以較高之注意義務，換言之，客觀上，其避免發
    生一定危險之期待可能性較常人為高，故其違反注意之可責性，自亦較重。查被
    告甲○○係自九十年四月起即在光泉食品股份有限公司擔任送貨司機，且迄本件
    車禍時仍在該公司從事送貨司機工作等情，業據被告於本院審理時在庭供明在卷
    可按，堪認被告係從事駕駛業務之人無訛，而被告既以駕駛為其業務，自不問其
    駕駛之時間是否係下班途中或駕駛他種車輛，均不能改變其應有之注意義務，是
    其駕駛之行為均不失為業務上行為之性質，堪認其在本件車禍中仍屬從事業務之
    人無訛。又本件被害人洪南防係因此次車禍不治死亡，是被告甲○○之過失駕駛
    行為，與被害人之死亡結果間，具有相當因果關係，亦無疑義。從而，本件事證
    已甚明確，被告前揭犯行，堪以認定。
二、核被告甲○○所為，係犯刑法第二百七十六條第二項之業務過失致人於死罪。又
    被告有如事實欄所載前科紀錄，有臺灣高等法院被告全國前案紀錄表可稽，其於
    執行完畢後五年之內，再犯本案有期徒刑以上之罪，係屬累犯，應依刑法第四十
    七條之規定加重其刑。另其肇事後未被有偵查權之公務員或機關發覺其為犯嫌前
    ，先以電話報案並留在事故現場向到場處理之警員自承犯行，進而接受裁判，此
    業經被告供明在卷可按，並經證人即本件車禍現場處理員警乙○○到庭陳證無訛
    ，被告行為合乎自首之要件，應依刑法第六十二條前段減輕其刑，並依法先加後
    減之。爰審酌被告之品行、應負過失責任之程度即其同為肇事原因、造成被害人
    死亡之結果及其犯後尚能坦認犯行，頗有悔意且已與死者家屬達成民事和解等一
    切情狀，量處如主文所示之刑，並諭知易科罰金之折算標準，以資懲儆。
據上論斷，應依刑事訴訟法第二百九十九條第一項前段，刑法第二百七十六條第二項
、第四十七條、第六十二條前段、第四十一條第一項前段，罰金罰鍰提高標準條例第
一條前段、第二條，判決如主文。
本案經檢察官陳建弘到庭執行職務。
中      華      民      國      九十一      年     六     月    十三    日
                                      臺灣臺南地方法院交通法庭
                                          法  官  張  瑛  宗
右正本證明與原本無異。
如不服本判決，應於判決送達後十日內，向本院提出上訴狀。
                                          書記官  陳  志  德
中      華      民國      九十一      年     六     月    十四    日
中華民國刑法第二百七十六條
 (過失致死罪)
因過失致人於死者，處二年以下有期徒刑、拘役或二千元以下罰金。
從事業務之人，因業務上之過失犯前項之罪者，處五年以下有期徒刑或拘役，得併科
三千元以下罰金。
